臺北高等行政法院判決　　　　　　　　　　　　　　九十二年度訴字第二○一三號
　　　　　　　　　　　　　　　.
　　原　　　告　甲○○
　　　　　　　　　　送達代收人.
　　被　　　告　財政部臺灣省北區國稅局
　　代　表　人　林吉昌（局長）
　　訴訟代理人　丙○○
右當事人間因營業稅事件，原告不服財政部中華民國九十二年三月五日台財訴字第○
九○○○七二○七四號訴願決定，提起行政訴訟。本院判決如左：
　　主  文
原告之訴駁回。
訴訟費用由原告負擔。
　　事  實
甲、事實概要：
    緣原告涉嫌未依規定申請營業登記，於八十八年間興建座落新埔鎮○○街三十八
    巷二弄七號及十二號房屋二戶，並於八十九年間出售，其銷售額分別為新台幣（
    以下同）二、O二四、三七一元及二、二○三、三二九元，合計銷售額四、二二
    七、七00元（皆含稅，以下同），致逃漏營業稅二O一、三一九元，案經原處分
    機關查獲，取具說明書、買賣契約書等相關資料影本佐證，審理違章成立，乃核
    定補徵營業稅二0一、三一九元，並按所漏稅額處三倍之罰鍰計六O三、九00元（
    計至百元止）。原告不服，申請復查，經原處分機關以九十年十月二十五日九O
    新縣稅法字第二四三一五號復查決定：「原處分核定應補徵營業稅二O一、三一
    九元，變更核定為一八九、六七九元：應處罰鍰六O三、九00元，變更核定為五
    六九、000元。」原告仍不服，提起訴願，亦遭決定駁回，遂向本院提起本件行
    政訴訟。並自九十二年一月一日起，由被告承受新竹縣稅捐稽徵處有關營業稅業
    務。
乙、兩造聲明：
　一、原告聲明：原告未於言詞辯論期日到場，依其起訴狀所載及準備程序期日聲明
                如下：訴願決定、復查決定及原處分均撤銷。
  二、被告聲明：駁回原告之訴。
丙、兩造之爭點：原告為賺取房屋差價利得，於買受房屋後經部份施工及裝修後予以
                轉售之房屋交易所得，應屬所得稅法第十四條第七類規定之「財產
                交易所得」，或屬「個人建屋出售」？
原告主張：
一、本案係原告因夥同劉賜財、朱明淦及吳思婷等向新竹地方法院標購之不動產（建
    物）四戶，詳不動產權利移轉證書以及向彭莊櫻蘭購買同地段之建物五戶，詳買
    賣契約書合計九戶，為賺取房屋差價利得，經部份施工及裝修後予以轉售之房屋
    交易所得，應屬所得稅法第十四條第七類規定之財產交易所得，而非被告所謂之
    個人建屋出售。首先被告擴張解釋誤認原告應辦理營業登記繳納營業稅，其次，
    又否准原告之進項稅額扣抵在後，似已處罰為職志，完全無視租稅法律之公平與
    正義。試問那棟房屋沒有建造成本，被告機關既誤認出售房屋收入，郤又不准扣
    除成本，合理嗎？查營業稅法第十五條第一項已明示銷項稅額扣減進項稅額方為
    應納稅額，而漏稅額之計算是以應納稅額為依據，與有無申報並無關聯，換言之
    ，應納稅額之計算不因申報與否而有不同之結果，否則，即違反憲法第十九條之
    規定，造成權利、義務出現割裂適用的情形。
二、最後再次強調，本案並非被告所言之個人建屋，僅是普通之房屋買賣，其間係為
    賣得更高之價位，乃將房屋重新整修再出售，與所謂個人建屋之構成條件未合。
被告主張：
壹、本件補徵營業稅及罰鍰行政訴訟案件之被告機關原為新竹縣稅捐稽徵處，基於營
    業稅自九十二年一月一日起由國稅局自行稽徵，改由本局概括承受，合先陳明。
貳、補徵營業稅部分：
一、按「在中華民國境內銷售貨物或勞務及進口貨物，均應依本法規定課徵營業稅。
    」、「營業稅之納稅義務人如左：一、銷售貨物或勞務之營業人。」、「將貨物
    之所有權移轉與他人，以取得代價者，為銷售貨物。」、「有左列情形之一者，
    為營業人：一、以營利為目的之公營、私營或公私合營之事業。」、「營業人之
    總機構及其他固定營業場所，應於開始營業前，分別向主管稽徵機關申請營業登
    記。」、「營業人有左列情形之一者，主管稽徵機關得依照查得之資料，核定其
    銷售額及應納稅額並補徵之：一、……三、未辦妥營業登記，即行開始營業，或
    已申請歇業仍繼續營業，而未依規定申報銷售額者。」及「營業人以土地及其定
    著物合併銷售時，除銷售價格按土地與定著物分別載明者外，依房屋評定標準價
    格占土地公告現值及房屋評定標準價格總額之比例，計算定著物部分之銷售額。
    」、「本法第五十一條第一款至第六款之漏稅額，依左列規定認定之：一、第一
    款至第四款及第六款，以經主管稽徵機關依查得之資料，核定應補徵之應納稅額
    為漏稅額。」分別為行為時營業稅法（以下簡稱營業稅法）第一條、第二條、第
    三條、第六條第一款、第二十八條、第四十三條第一項第三款及同法施行細則第
    二十一條、第五十二條第二項第一款所明定。次按「主旨：建屋出售核屬營業稅
    法規定應課徵營業稅之範圍，自本函發布日起，經建築主管機關核發建造執照者
    ，除土地所有權人以持有一年以上之自用住宅用地，拆除改建房屋出售者外，均
    應依法辦理營業登記，課徵營業稅及營利事業所得稅。說明：二、營業稅法第一
    條規定：『在中華民國境內銷售貨物或勞務及進口貨物，均應依本法規定課徵營
    業稅。』同法第三條第一項規定：『將貨物之所有權移轉與他人，以取得代價者
    ，為銷售貨物。』故在中華民國境內建屋出售，係屬在我國境內銷售貨物，自應
    依上開規定辨理。三、邇來迭據反映，營業人每多假借（利用）個人名義建屋出
    售，規避營業稅與營利事業所得稅，造成依法登記納稅之業者稅負不公平，亟應
    予以改進遏止，以杜取巧。四、茲為明確界定應辦營業登記之範圍，及兼顧以自
    用住宅用地拆除改建房屋出售之事實，並維護租稅公平，特規定如次：（一）建
    屋出售者，除土地所有權人以持有一年以上之自用住宅用地，拆除改建房屋出售
    ，應按其出售房屋之所得課徵綜合所得稅外，均應依法辦理營業登記，並課徵營
    業稅及營利事業所得稅。（二）前項土地所有權人以持有一年以上之自用住宅用
    地，拆除改建房屋出售者，於計算所得核課綜合所得稅時，應由該土地所有權人
    檢具建屋成本及費用之支出憑證暨有關契約，憑以計算其所得。五、本函發布日
    前，營業人假借（利用）個人名義建屋出售者，稽徵機關仍應依照本部八十年七
    月十日台財稅第八○一二五○七四二號函規定，加強查核，賡續辦理。六、至本
    部七十三年五月二十八日台財稅第五三八七五號函，有關個人出資建屋出售，其
    財產交易所得計課綜合所得稅之規定，適用之範圍，自本函發布日起，應以依本
    函規定免辦營業登記並免課徵營業稅及營利事業所得稅者為限。」亦經財政部八
    十一年一月三十一日台財稅第000000000號函釋在案。
二、本件原告涉嫌未依規定申請營業登記，於八十八年間興建座落新埔鎮○○街三十
    八巷二弄七號及十二號房屋二戶，並於八十九年間出售，其銷售額分別為二、○
    二四、三七一元及二、二○三、三二九元，合計銷售額四、二二七、七○○元，
    致逃漏營業稅二○一、三一九元，案經新竹縣稅捐稽徵處查獲，取具說明書、買
    賣契約書等相關資料影本佐證，審理違章成立，乃核定補徵營業稅二○一、三一
    九元。原告不服，主張略以，其夥同劉賜財君、朱明淦君及吳思婷君等向新竹地
    方法院標購之不動產（建物）四戶，以及向彭莊櫻蘭君購買同地段之建物五戶，
    合計九戶，為賺取房屋差價利得，經部份施工及裝修後予以轉售之房屋交易所得
    ，應屬所得稅法第十四條第七類規定之財產交易所得，而非新竹縣稅捐稽徵處關
    所謂之個人建屋出售。新竹縣稅捐稽徵處擴張解釋誤認原告應辦理營業登記繳納
    營業稅，又否准原告之進項稅額扣抵在後，完全無視租稅法律之公平與正義。試
    問那棟房屋沒有建造成本，新竹縣稅捐稽徵處既誤認有出售房屋收入，卻又不准
    扣除成本，查營業稅法第十五條第一項已明示銷項稅額扣減進項稅額方為應納稅
    額，而漏稅額之計算是以應納稅額為依據，與有無申報並無關聯，換言之，應納
    稅額之計算不因申報與否而有不同之結果。又本案並非新竹縣稅捐稽徵處所言之
    個人建屋，僅是普通之房屋買賣，其間係為賣得更高之價位，乃將房屋重新整修
    再出售，與所謂個人建屋之構成條件未合，希重新審究，撤銷原處分云云。申經
    新竹縣稅捐稽徵處復查決定略以，原告、朱明淦君、劉賜財君及吳思婷君等四人
    約定以劉賜財君名義向法院標購房屋四戶及向彭莊櫻蘭君購屋五戶，合計購買九
    戶尚在建造中之房屋後，重新申請建照，並以該四人列名起造人，個別出資繼續
    興建完工，並個別出售，原告確有未辦理營業登記而將其興建完成並辦妥第一次
    所有權登記之新埔鎮○○街三十八巷二弄七號房屋於八十九年一月十日訂約出售
    予林晏慈君，房地總售價五、○○○、○○○元，另新埔鎮○○街三十八巷二弄
    十二號房屋則於八十九年四月十三日訂約出售予劉卉凝君，房地總售價四、五○
    ○、○○○元，原處分依營業稅法施行細則第二十一條計算結果，前開育賢街三
    十八巷二弄七號房屋銷售額為二、○二四、三七一元【5,000,000×463,500﹐（
    463,500＋681,300）】，育賢街三十八巷二弄十二號房屋銷售額則為二、二○三
    、三二九元【4,500,000×451,800﹐（451,800＋470,940）】，總計銷售額四、
    二二七、七○○元，原告出售房屋取得代償，即屬營業稅法第三條所稱之銷售貨
    物，而在中華民國境內銷售貨物或勞務及進口貨物，均應依法課徵營業稅，營業
    稅法第一條亦定有明文，原告銷售貨物未依規定給與憑證亦未報繳營業稅，致漏
    營業稅二○一、三一九元，原處分依營業稅法第四十三條規定核定應補徵稅額二
    ○一、三一九元，原非無據。惟查原處分依營業稅法施行細則第二十一條計算育
    賢街三十八巷二弄十二號房屋銷售額時，漏未將該房屋座落基地之公共設施用地
    四七三地號（持分八分之一）之土地公告現值一一五、一四○元併入比例計算，
    致銷售額多計二四四、四三二元【4,500, 000’451,800﹐ (451,800+586,080】
    =1,958,897；2,203,329-1,958,897=244,432】，營業稅多計一一、六四○元，
    故原處分核定之銷售額應變更為三、九八三、二六八元，應補徵營業稅額應更為
    一八九、六七九元。至原告主張興建房屋有建造成本，其進項稅額應准予扣減銷
    項稅額乙節，按營業稅法第十五條第一項雖規定「營業人當期銷項稅額，扣減進
    項稅額後之餘額，為當期應納或溢付營業稅額。」惟同法第十九條及第三十三條
    分別明文規定「營業人左列進項稅額，不得扣抵銷項稅額：一、購進之貨物或勞
    務未依規定取得並保存第三十三條所列之憑證者。」、「營業人以進項稅額扣抵
    銷稅額者，應具有載明其名稱、地址及統一編號之左列憑證：一、購買貨物或勞
    務時，所取得載有營業稅額之統一發票。」據原告所提示之預拌混凝土及鋼筋等
    統一發票觀之，其上並未載有營業稅額，依上揭規定，自不得扣抵銷項稅額。且
    財政部九十年六月六日台財稅字第○九○○四五三五一七號函亦明釋：「……以
    個人名義建屋出售，如於未經人檢舉及未經稽徵機關調查前，已自動辦理營業登
    記，其在未辦妥營業登記前所取得之二聯式統一發票，如經查明確屬各該建屋工
    程所需之支出，參照本部八十年十二月二十三日台財稅字第八○一二六六二一五
    號函規定，其進項稅額得准其扣抵。」本件係經人檢舉並為新竹縣稅捐稽徵處查
    獲之案件，且原告亦未辦理營業登記，故其之前取得之二聯式統一發票，其進項
    稅額不得扣抵銷項稅額，經核並無不妥。
三、茲原告復執前詞爭執，第查本件原告與案外人朱明淦君、劉賜財君、吳思婷君等
    四人購買九戶尚在建造中之房屋後，重新申請建照，並以該四人列名起造人，個
    別出資繼續興建完工，並個別出售，原告未辦理營業登記而將其興建完成之系爭
    房屋兩戶，分別於八十九年間出售，有系爭房屋之買賣契約書、原告等四人之申
    請書等資料影本附卷可稽，則原告在中華民國境內建屋出售，依首揭營業稅法第
    一條及第三條之規定，將貨物之所有權移轉與他人，以取得代價者，為銷售貨物
    ，自應依法課徵營業稅；又原告主張其房屋交易所得應屬所得稅法第十四條第七
    類規定之財產交易所得乙節，查依首揭財政八十一年一月三十一日台財稅第八一
    一六五七九五六號函釋規定，有關個人出資建屋出售，其財產交易所得計課綜合
    所得稅之規定，適用之範圍，自該函發布日起，應以依該函規定免辦營業登記並
    免課徵營業稅及營利事業所得稅者為限。本件建屋出售尚不符該函釋所定土地所
    有權人以持有一年以上之自用住宅用地，拆除改建房屋出售者，免辦營業登記之
    規定，自應依法辦理營業登記，課徵營業稅，至臻明確。次查依營業稅法第十四
    條第二項規定，銷項稅額，係指營業人銷售貨物或勞務時，依規定應收取之營業
    稅額。又同法第十五條第一項規定，營業人當期銷項稅額，扣減進項稅額後之餘
    額，為當期應納稅額或溢付稅額。亦即銷項稅額係銷售人向買受人收取，並應依
    法向政府報繳之營業稅額，故營業人如有未依規定申請營業登記而營業、短漏報
    銷售額等，不僅係短漏報向買受人收取之營業稅額，且致使應納稅額漏失，已構
    成逃漏，且「又依營業稅法第三十五條第一項規定，營業人不論有無銷售額，應
    按期填具申報書，檢附退抵稅款及其他有關文件，向主管稽徵機關申報銷售額、
    應納或溢付營業稅額。準此，營業人之進項稅額准予扣抵或退還，應以已申報者
    為前提，故營業人違反營業稅法第五十一條第一款至第四款及第六款，據以處罰
    之案件，營業人如於經查獲後始提出合法進項憑證者，稽徵機關於計算其漏稅額
    時尚不宜准其扣抵銷項稅額。」業經財政部八十九年十月十九日台財稅第八九○
    四五七二五四號函釋有案。則本件原告既未依規定申請營業登記，其取得之進項
    憑證係經查獲後始提出，故其進項稅額不得扣抵銷項稅額，經財政部訴願決定予
    以駁回。原告復執前詞爭執，訴請撤銷訴願決定及原處分，為無理由，本部分原
    處分請予維持。
參、罰鍰部分：
一、按「納稅義務人，有左列情形之一者，除追繳稅款外，按所漏稅額處一倍至十倍
    罰鍰，並得停止其營業：一、未依規定申請營業登記而營業者。」為營業稅法第
    五十一條第一款所規定。.
二、本件原告涉嫌未依規定申請營業登記，於八十八年間興建座落新埔鎮○○街三十
    八巷二弄七號及十二號房屋二戶，並於八十九年間出售，其銷售額分別為二、○
    二四、三七一元及二、二○三、三二九元，合計銷售額四、二二七、七○○元，
    致逃漏營業稅二○一、三一九元，違章事證明確，已如前述，新竹縣稅捐稽徵處
    初查乃按所漏稅額二○一、三一九元處三倍之罰鍰計六○三、九○○元，復查決
    定重行核定按變更後所漏稅額一八九、六七九元處三倍之罰鍰計五六九、○○○
    元（計至百元止），揆諸首揭規定，並無不合，財政部訴願決定，遞予維持。茲
    原告仍執前詞爭執，自難認為有理由，本部分原處分亦請予維持。
　　理  由
一、本件原告經合法通知，未於言詞辯論期日到場，核無行政訴訟法第二百十八條準
    用民事訴訟法第三百八十六條所列各款情形，爰依被告之聲請，由其一造辯論而
    為判決。
二、按「在中華民國境內銷售貨物或勞務及進口貨物，均應依本法規定課徵營業稅。
    」、「營業稅之納稅義務人如左：一、銷售貨物或勞務之營業人」、「將貨物之
    所有權移轉與他人，以取得代價者，為銷售貨物。‧‧‧」、「營業人之總機構
    及其他固定營業場所，應於開始營業前，分別向主管稽徵機關申請營業登記。」
    、「營業人有左列情形之一者，主管稽徵機關得依照查得之資料，核定其銷售額
    及應納稅額並補徵之：一、‧‧‧三、未辦妥營業登記，即行開始營業，或已申
    請歇業仍繼續營業，而未依規定申報銷售額者。‧‧‧」、「納稅義務人，有左
    列情形之一者，除追繳稅款外，按所漏稅額處一倍至十倍罰鍰，並得停止其營業
    ：一、未依規定申請營業登記而營業者。‧‧‧」分別為行為時營業稅法第一條
    、第二條、第三條第一項、第二十八條、第四十三條第一項第三款及第五十一條
    第一款所規定。又「營業人以土地及其定著物合併銷售時，除銷售價格按土地與
    定著物分別載明者外，依房屋評定標準價格占土地公告現值及房屋評定標準價格
    總額之比例，計算其定著物部分之銷售額。」、「本法第五十一條第一款至第六
    款之漏稅額，依左列規定認定之：一、第一款至第四款及第六款，以經主管稽徵
    機關依查得之資料，核定應補徵之應納稅額為漏稅額。」復為同法施行細則第二
    十一條及第五十二條第二項第一款所明定。
三、本件原告未依規定申請營業登記，於八十八年間興建座落新埔鎮○○街三十八巷
    二弄七號及十二號房屋二戶，並於八十九年間出售，其銷售額分別為二、O二四
    、三七一元及二、二○三、三二九元，合計銷售額四、二二七、七00元（皆含稅
    ，以下同），致逃漏營業稅二O一、三一九元，案經原處分機關查獲，取具說明
    書、買賣契約書等相關資料影本佐證，審理違章成立，乃核定補徵營業稅二0一
    、三一九元，並按所漏稅額處三倍之罰鍰計六O三、九00元（計至百元止）。原
    告不服，申請復查，經原處分機關以九十年十月二十五日九O 新縣稅法字第二四
    三一五號復查決定：「原處分核定應補徵營業稅二O一、三一九元，變更核定為
    一八九、六七九元：應處罰鍰六O三、九00元，變更核定為五六九、000元。」原
    告不服，主張如事實欄所載。
四、原告主張系爭房屋係向法院標購，為賺取房屋差價利得，經部份施工及裝修後予
    以轉售之房屋交易所得，應屬所得稅法第十四條第七類規定之財產交易所得，而
    非被告機關所謂之個人建屋出售；原處分機關擴張解釋誤認原告應辨營業登記繳
    納營業稅，又否准原告之進項稅額扣抵在後，無視租稅法律之公平與正義云云，
    資為抗辯。惟查本件原告與劉賜財、朱明淦及吳思婷等人，由劉賜財出名向新竹
    地方法院標購四戶及另向彭莊櫻蘭君購買五戶，合計購買九戶尚在建造中之房屋
    後，重新申請建照，並以該四人列名起造人，個別出資繼續興建完工，並個別出
    售營利；經原處分機關查得坐落新竹縣新埔鎮○○街三十八巷二弄七號房屋，於
    八十九年一月十日訂約出售予林晏慈，房地總售價五、○○○、○○○元，另同
    上弄十二號房屋則於八十九年四月十三日訂約出售予劉卉凝，房地總售價四、五
    ○○、○○○元，有新竹地方法院不動產權利移轉證書及買賣契約書影本附於原
    處分卷可參，足認原告係以買賣房屋而營利。
五、按「建屋出售核屬營業稅法規定應課徵營業稅之範圍，自本函發布日起，經建築
    主管機關核發建造執照者，除土地所有權人以持有一年以上之自用住宅用地，拆
    除改建房屋出售者外，均應依法辦理營業登記，課徵營業稅及營利事業所得稅。
    ‧‧‧有關個人出資建屋出售，其財產交易所得計課綜合所得稅之規定，適用之
    範圍，自本函發布日起，應以依本函規定免辦營業登記並免課徵營業稅及營利事
    業所得稅者為限。」、「又依營業稅法第三十五條第一項規定，營業人不論有無
    銷售額，應按期填具申報書，檢附退抵稅款及其他有關文件，向主管稽徵機關申
    報銷售額、應納或溢付營業稅額。準此，營業人之進項稅額准予扣抵或退還，應
    以申報者為前提，故營業人違反營業稅法第五十一條第一款至第四款及第六款，
    據以處罰之案件，營業人如於經查獲後始提出合法進項憑證者，稽徵機關於計算
    其漏稅額時尚不宜准其扣抵銷項稅額。」亦分別經財政部八十一年一月三十一日
    台財稅第000000000號及八十九年十月十九日台財稅第○八九○四五七
    二五四號函釋有案。上開函釋，係財政部基於職權所為釋示，並未逾越法律規定
    ，自可適用。查原告係銷售標得後繼續建造完成之法拍屋以取得代價，已如上述
    ；依前揭規定，即應辦理營業登記繳納營業稅。另按營業稅法第十五條第一項雖
    規定「營業人當期銷項稅額，扣減進項稅額後之餘額，為當期應納或溢付營業稅
    額。」，惟同法第十九條及第三十三條亦明文規定「營業人左列進項稅額，不得
    扣抵銷項稅額：一、購進之貨物或勞務未依規定取得並保存第三十三條所列之憑
    證者。」「營業人以進項稅額扣抵銷項稅額者，應具有載明其名稱、地址及統一
    編號之左列憑證：一、購買貨物或勞務時，所取得載有營業稅額之統一發票。」
    ；且財政部九十年六月六日台財稅字第○九○○四五三五一七號函亦明釋：「．
    ．．以個人名義建屋出售，如於未經人檢舉及未經稽徵機關調查前，已自動辦理
    營業登記，其在未辦妥營業登記前所取得之二聯式統一發票，如經查明確屬各該
    建屋工程所需之支出，參照本部八十年十二月二十三日台財稅字第八○一二六六
    二一五號函規定，其進項稅額得准其扣抵。」，本件係經人檢舉並為原處分機關
    查獲之案件，且原告亦未辦理營業登記，故原告主張興建房屋有建造成本，其之
    前取得之二聯式統一發票，其進項稅額應准予扣減銷項稅額乙節，依上開規定，
    自不得扣抵銷項稅額。
六、綜上所述，原處分機關依營業稅法施行細則第二十一條計算核定銷售額為三、九
    八三、二六八元並對原告補徵營業稅一八九、六七九元，並按所漏稅額一八九、
    六七九元處三倍之罰鍰計五六九、○○○元，認事用法，並無違誤；訴願決定，
    予以維持，亦無不合，原告起訴請求撤銷原處分及訴願決定，為無理由，應予駁
    回。
據上論結，本件原告之訴為無理由，爰依行政訴訟法第九十八條第三項前段、第二百
十八條、民事訴訟法第三百八十五條第一項，判決如主文。
中　　　華　　　民　　　國　　九十三　　年　　　七　　　月　　二十一　　日
                  臺北高等行政法院第五庭
                                             審判長法官   張瓊文
                                                   法官   劉介中
                                                   法官   黃清光
右為正本係照原本作成。
如不服本判決，應於送達後二十日內，向本院提出上訴狀並表明上訴理由，如於本判
決宣示後送達前提起上訴者，應於判決送達後二十日內補提上訴理由書（須按他造人
數附繕本）。
中　　　華　　　民　　　國　　九十三　　年　　　七　　　月　　二十一　　日
            　　　　　　　　　　　　　　  　      書記官  楊子鋒
